【裁判字號】    91,上訴,1517
【裁判日期】    920512
【裁判案由】    違反毒品危害防制條例
【裁判全文】
臺灣高等法院高雄分院刑事判決                  九十一年度上訴字第一五一七號
    上  訴  人
    即  被  告  丙○○
    指定辯護人  本院公設辯護人  孫妙岑
右上訴人因違反毒品危害防制條例案件，不服臺灣高雄甲方法院九十一年度訴字第九
三四號，中華民國九十一年七月十二日第一審判決（起訴案號：臺灣高雄甲方法院檢
察署九十年度偵字第一三０二八號）提起上訴，本院判決如左：
    主  文
原判決關於丙○○部分，撤銷。
丙○○共同運輸第二級毒品，處有期徒刑肆年陸月。
扣案如附表一所示含第二級毒品之藥錠玖佰捌拾肆顆，沒收銷燬；扣案如附表二、三
所示之禁藥及膠帶壹條，均沒收。
    事  實
一、丙○○、乙○○（經原審判處有期徒刑四年並提起上訴，於本院審理中撤回上訴
    而判決確定）、謝作盛、郭義雄（其二人年籍資料詳卷，均未據檢察官起訴）均
    明知ＭＤＭＡ、甲基安非他命（Ｍｅｔｈａｍｐｈｅｔａｍｉｎｅ）係我國管制
    進口之第二級毒品，而含有Ｋｅｔａｍｉｎｅ（俗稱Ｋ他命）之成分藥品需經中
    央衛生主管機關（行政院衛生署）查驗登記，核准發給藥品許可證後，始得輸入
    ，如未經核准而擅自輸入，係屬於藥事法第二十二條第二款前段之禁藥。渠等四
    人竟共同基於運輸第二級毒品ＭＤＭＡ、甲基安非他命入境、擅自輸入未經核准
    藥品及走私管制物品進口等之犯意聯絡，於民國九十年六月七日下午二時許，推
    由丙○○、乙○○前往高雄市○○○路三０八號之中國國際商業銀行（下稱中國
    商銀）新興分行，申辦乙○○之活期儲蓄存款帳戶（帳號為000－00－00
    000－0）及該帳戶之提款卡。渠等四人於九十年六月十一日，分成二批先後
    搭機前往印尼雅加達（丙○○、乙○○係搭中華航空編號ＣＩ６７１班機；謝作
    盛、郭義雄則搭長榮航空編號ＢＲ２３７班機），並均在雅加達會合，丙○○乃
    將上開帳戶提款卡交予謝作盛。於九十年六月十三日，由郭義雄指示其在台女友
    ，持「中國商銀新台幣存摺類存款存款憑條」一紙（由郭義雄出發前所寫之「乙
    ○○、柒伍、郭義雄等字跡），前往高雄市○○○路九三號中國商銀三多分行，
    存入新台幣（下同）七萬五千元於乙○○前揭帳戶，以供謝作盛等人於雅加達提
    領花用。於九十年六月十七日晚間十二時許，由謝作盛於雅加達某飯店七０三號
    房將如附表一、二、三所示之第二級毒品及禁藥交予丙○○，並告知丙○○其與
    乙○○夾藏攜帶前開第二級毒品及禁藥入境之代價為十萬元，丙○○因前開第二
    級毒品及禁藥數量太多而無法全數夾藏，僅將裝於塑膠袋內如附表一、二所示之
    第二級毒品及禁藥，以謝作盛提供其所有之黃色膠帶綑綁於腰際，及將附表一所
    示其中四顆另藏於右腳襪內，如附表三所示之禁藥則由謝作盛於九十年六月十八
    日中午十二時許，交由住於隔壁房間之乙○○，亦以前述黃色膠帶將附表三所示
    禁藥綑綁於腰際。丙○○、乙○○二人旋於九十年六月十八日，自雅加達搭乘當
    甲時間下午一時四十五分起飛之中華航空編號ＣＩ６７８班機，於台灣時間同日
    晚間七時五十六分，抵達我國桃園中正國際機場，均以前述方式夾藏運輸附表一
    、二、三所示之第二級毒品及禁藥私運入境，嗣於同日晚間八時三十分許，於中
    正機場入境海關第十六號櫃檯通關時，當場為內政部警政署航空警察局高雄分局
    會同財政部台北關稅局人員，在丙○○、乙○○前述夾藏第二級毒品、禁藥之身
    體等處查獲，並於丙○○身上扣得附表一、二所示之第二級毒品、禁藥，於乙○
    ○身上扣得如附表三所示之禁藥，及謝作盛所有供丙○○、乙○○夾藏綑綁運輸
    第二級毒品所用之膠帶一條；而謝作盛、郭義雄則各於同日及翌日先後搭乘長榮
    航空編號ＢＲ２３８班機，均自高雄小港國際機場入境，藉以逃避丙○○、乙○
    ○運輸毒品、禁藥事跡敗露時，免遭一併逮捕之風險，但仍經丙○○、乙○○供
    述而查悉上情。
二、案經內政部警政署航空警察局高雄分局報告臺灣高雄甲方法院檢察署檢察官偵查
    起訴。
    理  由
一、上訴人即被告丙○○於本院審理時經傳未到庭，然其於本院調查中固供認其與乙
    ○○如何於前開時、甲，夾藏攜帶附表一、二、三所示之物，未經申報自印尼雅
    加達運輸私運入境來台等事實，然否認有何運輸第二級毒品犯行，辯稱伊以為謝
    作盛所交付係屬禁藥，不知是毒品云云。經查：
  (一)前揭事實業據被告丙○○及原審共同被告乙○○，各於警訊、偵查初訊及本院調
    查時均坦承不諱（見警卷第二、三、五頁及其背面、第八至十頁、第十二頁背面
    至十三頁、偵查卷第二三頁背面至二五頁背面、本院卷第三五至四十、六一、六
    二頁），並有被告丙○○、乙○○夾藏第二級毒品、禁藥闖關之照片（見警卷第
    三五、三六頁）、綑綁用之膠帶一條及附表一、二、三所示之毒品、禁藥可證，
    復有台北關稅局扣押貨物、運輸工具收據及搜索筆錄及中華民國入境旅客申報單
    各二紙存卷可考（見警卷第十七至二十頁）。
  (二)扣押附表一所示之藥錠九百八十四顆，經檢驗出有第二級毒品ＭＤＭＡ及甲基安
    非他命（Ｍｅｔｈａｍｐｈｅｔａｍｉｎｅ）成分之事實，有高雄醫學大學附設
    中和紀念醫院九十一年二月五日管認可第００五號檢驗報告一紙在卷可稽（見偵
    查卷第一一二頁）；另附表二、三所示之物品，經送鑑定後確係含有Ｋｅｔａｍ
    ｉｎｅ（俗稱Ｋ他命）成分及如附表二、三所示重量一節，亦有法務部調查局鑑
    定通知書二紙（電腦條碼：000000000、000000000）存卷足
    參（見偵查卷第十九、二十頁）。
  (三)本件未據起訴之共犯謝作盛、郭義雄部分，雖本院傳訊其二人到庭，而謝作盛所
    供：「我是在馬來西亞的飯店裡遇到丙○○，我不認識乙○○，因為以前有和丙
    ○○爭吵過，所以他才會把我拉下水，亦未拿走乙○○提款卡」（見本院卷第八
    八、八九頁）等情，其於偵查中雖舉證人林偉倫證稱：「伊在雅加達君與謝作盛
    在一起，有見謝作盛與來自台灣男子劇烈爭執」等語（見偵卷第一一九頁），又
    郭義雄亦辯稱：「我不認識丙○○、乙○○，我去年（九十年）六月份是和謝作
    盛一起去雅加達的‧‧‧我沒有存入七萬五千元到中國商銀三多分行」（見本院
    卷第一一二至一一四頁）云云，然：
  １被告丙○○、乙○○於第一次警訊即已供明「該批毒品係阿盛交給我的；同行有
    阿盛、小郭等人」、「被查獲毒品是阿盛拿給我」（見警卷第二、三、八頁）；
    被告二人至第二次警訊，復指認「阿盛」即是謝作盛無誤（見警卷第四、十三頁
    ），又經警方列管之入境對象有謝作盛、郭義雄、丙○○、乙○○等四人一節，
    業經證人陳添鳳（承辦航警）於本院調查中證述甚明（見本院卷第五九頁），復
    有內政部警政署航空警察局高雄分局九十一年十月三十一日（九十一）航警高分
    三字第０九一０００七二七三號函附卷可稽（見本院卷第七四頁）。
  ２共犯謝作盛、郭義雄亦於被告二人出境同日（九十年六月十一日），另搭長榮航
    空編號ＢＲ２３７班機前往雅加達，而謝作盛、郭義雄則各於九十年六月十八日
    （被告二人入境同日），及翌日先後搭乘長榮航空編號ＢＲ２３８班機，均自高
    雄小港國際機場入境等事實，有謝作盛、郭義雄及被告二人之旅客入出境紀錄資
    料在卷可證（見偵查卷第二頁，本院卷第二九、一九二頁）。
  ３九十年六月七日下午二時許，乙○○前往高雄市○○○路三０八號之中國商銀新
    興分行，申辦活期儲蓄存款帳戶（帳號為000－00－00000－0）及該
    帳戶之提款卡，九十年六月十三日，有人以郭義雄名義，持「中國商銀新台幣存
    摺類存款存款憑條」一紙（書寫「乙○○、柒伍、郭義雄等字跡），前往高雄市
    ○○○路九三號中國商銀三多分行，存入七萬五千元於乙○○前揭帳戶等情，有
    中國商銀前開帳戶存摺、存款憑條在卷足佐（見警卷第二五至二八頁，本院卷第
    九九頁），又經本院當庭諭知郭義雄書寫自己之姓名、阿拉伯數字１到１０、國
    字「柒」、「伍」、「乙○○」等文字，上開書寫之文字（見本院卷第一二０頁
    ）與前開存款憑條上之「郭義雄」署名、阿拉伯數字、「柒」、「伍」、「乙○
    ○」等筆跡，關於二者之運筆方式及勾勒起止跡象均相同，顯係同一人之筆跡無
    訛，足認該筆七萬五千元之款項係由郭義雄存入，然據前所述之出入境資料，郭
    義雄早於同年月十一日即已前往雅加達（同年月十九日始入境返台），顯不可能
    於同年月十三日人在高雄存款，又被告乙○○亦供明「應該是郭義雄女友存的，
    因為我們去的時候，有說過叫他女友去存，在雅加達時有見過郭義雄」等語（見
    本院卷第一三六頁），復參以七萬五千元之金額於九十年六月十五日，多次於雅
    加達以國外提款（存摺記帳列於十八日、十九日）方式提領（見警卷第二七、二
    八頁存摺紀錄及本院卷第一二四至一二六頁），足證係由郭義雄女友持前開存款
    憑條（由郭義雄出發前寫妥「乙○○、柒伍、郭義雄」等字跡），前往高雄市○
    ○○路九三號中國商銀三多分行，存入七萬五千元於乙○○前揭帳戶，以供謝作
    盛等人於雅加達提領花用。
  ４共犯郭義雄應係被告丙○○於前開第一次警訊中所稱「小郭」之人，參以被告丙
    ○○、乙○○與郭義雄均稱互不認識（見本院卷第六二、一一二頁），則郭義雄
    何以指示其女友存入七萬五千元至被告乙○○前開帳戶？益徵郭義雄係於出境前
    將上開款項，委由女友存入乙○○帳戶，以供謝作盛等人於雅加達提領花用，則
    謝作盛、郭義雄顯均於雅加達，有參與本件運輸第二級毒品及禁藥事宜。
  ５被告二人嗣於偵查中檢察官第二次訊問及原審曾改稱「謝作盛非交付毒品之人，
    係陳大哥（陳何生）所交付」云云（見偵卷第一０二、一０三頁，原審卷第十九
    頁），然被告二人於檢察官第一次訊問時即已指認謝作盛在卷（見偵卷第二五頁
    反面），且參以被告二人於本院調查中所供「謝作盛叫我們幫他作證，說會照顧
    家裡」（見本院卷第三五頁）等情，亦徵被告二人前開改口否認謝作盛涉案一節
    ，純屬迴護謝作盛為其卸責之詞，不足據為對謝作盛有利之認定，附此敘明。
  (四)綜上所述，被告丙○○所辯上情，純屬卸責之詞，委無足取，本件事證明確，被
    告丙○○前揭共同運輸第二級毒品、禁藥私運入境等犯行，均堪認定。
二、按行政院於九十一年一月二十三日始公告增加「毒品之分級及品項」部分分級及
    品項，增加「19．愷他命Ｋｅｔａｍｉｎｅ」為第三級毒品，是Ｋｅｔａｍｉｎ
    ｅ於上開時間雖尚未列入毒品危害防制條例所稱之毒品，然其係具醫療用途之藥
    品，除係旅客或隨交通工具服務人員所攜帶之自用藥品進口者外，若有未經中央
    衛生主管機關（行政院衛生署）核准擅自輸入之情形者，即係屬藥事法所稱之「
    禁藥」範圍，此於藥事法第二十二條第二款已有明文之規定。又其他藥商或非藥
    商輸入之藥品，必須曾由中央衛生主管機關依藥事法第三十九條規定核發輸入許
    可證內容相同者，始得依同法施行細則第六條之規定認非禁藥外，如其中有一不
    同，即非曾由中央衛生主管機關核准輸入之藥品，倘有擅自製造、輸入、販賣、
    供應、調劑、運送、寄藏、牙保、轉讓或意圖販賣而陳列者，仍應分別依同法第
    八十二條、第八十三條之規定處罰（最高法院九十一年度台上字第一○八號判決
    意旨）。本件經原審函詢行政院衛生署是否就「Ｋｅｔａｍｉｎｅ」核發輸入許
    可證，行政院衛生署以九十一年六月三日衛署藥字第０九一００三三五四四號函
    覆稱：本署藥品許可證電腦資料，曾核准Ｋｅｔａｍｉｎｅ成分之藥品許可證九
    張（其中原料藥三張，六張製劑均屬注射劑），案內藥品除非與本署依藥事法第
    三十九條規定核發輸入藥品許可證相同（含品名、成分含量、國外製造廠等），
    依藥事法施行細則第六條之規定，得不屬禁藥外，其餘未經核准擅自輸入或製造
    ，仍應就其來源認屬藥事法第二十二條第二款之禁藥或同法第二十條第一款之偽
    藥（見原審卷第四十頁）。而扣案如附表二、三所示含有Ketamine成分藥品，被
    告二人均未經中央衛生主管機關之核准，即以挾帶之方式逕為攜帶輸入境內，並
    無任何証據或由外觀上足以判認其品名、國外製造廠與行政院衛生署曾核發輸入
    藥品許可證者相同，且數量眾多，則上述物品顯已非屬藥事法第二十二條第二款
    但書所稱旅客自用藥品，應認係「禁藥」；再按ＭＤＭＡ及甲基安非他命（Ｍｅ
    ｔｈａｍｐｈｅｔａｍｉｎｅ），係毒品危害防制條例第二條第二項第二款規定
    之第二級毒品，並為行政院依懲治走私條例第二條第四項授權訂定之管制物品項
    目及其數額甲項第四款之毒品危害防制條例所列毒品，屬管制進口物品，均合先
    敘明。
三、核被告丙○○所為，係犯毒品危害防制條例第四條第二項之運輸第二級毒品罪、
    懲治走私條例第二條第一項之私運管制物品罪及藥事法第八十二條第一項輸入禁
    藥罪。其持有第二級毒品之低度行為，應為運輸之高度行為所吸收，不另論罪。
    被告行為後，懲治走私條例第二條第一項罪之法定刑業修正為「七年以下有期徒
    刑，得併科新臺幣三百萬元以下罰金。」，經總統於九十一年六月二十六日公布
    ，並自同年月二十八日起生效，而該條罪名修正前法定刑為「七年以下有期徒刑
    ，得併科新臺幣二十萬元以下罰金。」，經比較法定刑結果，以修正前之規定對
    被告有利，被告所犯違反懲治走私條例部分，爰依刑法第二條第一項但書規定，
    適用修正前懲治走私條例第二條第一項之私運管制物品進口罪；其以一私運行為
    觸犯上開三罪名為想像競合犯，應從一重之運輸第二級毒品罪論處。被告丙○○
    與原審共同被告乙○○、共犯謝作盛、郭義雄間，就運輸且私運進口第二級毒品
    ＭＤＭＡ、甲基安非他命管制物品及輸入禁藥Ｋｅｔａｍｉｎｅ犯行，有犯意聯
    絡及行為分擔，均應論以共同正犯（查謝作盛經警移送偵查部分，雖經檢察官以
    被告丙○○、乙○○不利於謝作盛供述前後不一，及證人林偉倫證詞等情，據以
    為不起訴處分「見偵卷第一二五、一二六頁」，然檢察官並未斟酌被告丙○○、
    乙○○於偵查第一次訊問時即已供明「係謝作盛交付毒品，見偵卷第二三至二五
    頁」，及未予調查被告等人之出入境情形及被告乙○○前述中國商銀帳戶內存款
    七萬五千元等情，是本院仍依前開調查所得相關事證，認定謝作盛及郭義雄（其
    二人均未據起訴）均為本件共同正犯，附此敘明。又按犯（毒品危害防制條例）
    第四條第二項之罪，供出毒品來源，因而破獲者，得減輕其刑（毒品危害防制條
    例第十七條）。關於此減輕其刑之規定，其立法目的，在利用減刑之寬典，鼓勵
    運輸、販賣、吸用或持有毒品之行為人，供出毒品之來源，藉以擴大防制毒品之
    成效，使煙毒易於斷絕。故凡觸犯該條所列舉之罪者，據實指陳其毒品所直接由
    來之人或甲，並因而破案查獲者，即符合該條得減輕其刑之規定，至其所供毒品
    由來之人，與之是否具有共犯關係，並非所問（最高法院八十九年度台上字第一
    七八號、第三九七０號判決意旨足參）。本件被告丙○○供出其所運輸前開第二
    級毒品來源之人，即係謝作盛，且謝作盛亦經內政部警政署航空警察局高雄分局
    移送檢察官偵查在案（見偵卷第一頁該分局刑事案件移送書），自屬因而破獲，
    爰依前開規定減輕其刑。
四、原審就被告丙○○部分，予以論罪科刑，固非無見，惟查：
  (一)被告丙○○及原審共同被告乙○○共同以十萬元代價，為謝作盛、郭義雄運輸第
    二級毒品、私運管制物品及輸入禁藥，係相互利用他人之行為，以達其犯罪之目
    的，原判決漏未認定被告二人與謝作盛、郭義雄等四人間，就上開犯行均為共同
    正犯，尚有未洽。
  (二)被告丙○○供出本件第二級毒品來源，係謝作盛所交付，且因而破獲謝作盛（已
    如前述），原判決未依毒品危害防制條例第十七條之規定減輕其刑，亦有不當。
  (三)被告丙○○與原審共同被告乙○○既均屬運輸第二級毒品、私運管制物品及輸入
    禁藥之共犯，而關於沒收之諭知，於共犯中之任何一人，均屬從刑，基於共同犯
    罪行為，應由共犯各負全部責任之理論，扣案之膠帶、及如附表一、二、三所示
    之物品即應共同宣告沒收，原判決漏未就附表三所示之物，於被告丙○○部分併
    予宣告沒收，亦有未洽。
  (四)扣案如附表三所示之白色粉末淨重為一六七七‧二四公克，原判決附表三誤載為
    一六七七‧六四公克，亦有未合。
五、被告丙○○仍執前詞提起上訴，指摘原判決關於其部分不當，雖無理由，惟原判
    決關於此部分既有上開可議，應由本院將原判決關於被告丙○○部份，予以撤銷
    改判。爰審酌被告丙○○明知第二級毒品及禁藥危害人體健康，影響家庭、社會
    治安至深且鉅，為牟一己私利，不惜違法夾藏運輸第二級毒品、禁藥私運入境，
    念其犯後坦承犯行且供出毒品來源之態度尚佳等一切情狀，量處如主文第二項所
    示之刑。扣案如附表一所示之含毒品ＭＤＭＡ、甲基安非他命成分之藥錠九百八
    十四顆，係查獲之毒品，應依毒品危害防制條例第十八條第一項前段規定沒收銷
    燬；又扣案膠帶一條，係共犯謝作盛所有，供被告等人運輸第二級毒品所用之物
    ，應依同前條例第十九條第一項沒收；另附表二、三所示之含Ｋｅｔａｍｉｎｅ
    成分之物品係屬禁藥，但既已扣押在案，自屬尚未經行政機關依藥事法第七十九
    條第一項沒入銷燬之物，應依刑法第三十八條第一項第二款宣告沒收（司法院八
    十二年五月二十日（８２）廳刑一字第七六六０號函覆之法律座談會研究意見，
    見刑事法律問題研究第九輯第四二九至四三０頁）。至於扣案之中國商銀新興分
    行前述帳戶存摺一本，雖係共同被告乙○○所有，但非供本件犯罪所用之物，爰
    不宣告沒收。
六、被告丙○○經本院合法傳喚（按其戶籍住所甲公示送達，見本院卷第一六七至一
    七二頁），無正當之理由而不到庭，爰不待其陳述，逕行判決。另共同被告乙○
    ○部分，業經原審判決有期徒刑四年並提起上訴，於本院審理中撤回上訴而判決
    確定在案。
據上論斷，應依刑事訴訟法第三百六十九條第一項前段、第三百七十一條、第三百六
十四條、第二百九十九條第一項前段、毒品危害防制條例第四條第二項、第十七條、
第十八條第一項、第十九條第一項，修正前懲治走私條例第二條第一項、第十一條，
藥事法第八十二條第一項、刑法第十一條、第二條第一項但書、第二十八條、第五十
五條、第三十八條第一項第二款，判決如主文。
本案經檢察官劉文水到庭執行職務。
中    華    民    國      九十二      年        五      月     十二     日
                              臺灣高等法院高雄分院刑事第六庭
                                  審判長法官  王憲義
                                        法官  謝靜雯
                                        法官  張意聰
右正本證明與原本無異。
如不服本判決應於收受本判決後十日內向本院提出上訴書狀，其未述上訴理由者，
並得於提起上訴後十日內向本院補提理由書狀（均須按他造當事人之人數附繕本)「
切勿逕送上級法院」。
                                  書記官  王婉蓉
中    華    民    國      九十二      年        五      月     十二     日
附錄：本判決論罪科刑法條全文
毒品危害防制條例第四條第二項
製造、運輸、販賣第二級毒品者，處無期徒刑或七年以上有期徒刑，得併科新台幣七
百萬元以下罰金。
懲治走私條例第二條第一項
私運管制物品進口﹑出口逾公告數額者，處七年以下有期徒刑，得併科新台幣二十萬
元以下罰金。
藥事法第八十二條第一項
製造或輸入偽藥或禁藥者，處七年以下有期徒刑，得併科新臺幣十五萬元以下罰金。
~T48;
附表一：
┌────────────┬───────────────┬──────┐
│       物  品  名  稱   │所含成分                      │ 備     註  │
├────────────┼───────────────┼──────┤
│  藥錠                  │Methamphetamine               │九百八十四顆│
│                        │Ephedrine                     │            │
│                        │MDMA                          │            │
│                        │Ketamine                      │            │
│                        │Csffeine                      │            │
└────────────┴───────────────┴──────┘
附表二：
┌──┬─────────┬──────┬────────┬──────┐
│編號│ 物  品  名  稱   │所含成分    │重            量│ 備     註  │
├──┼─────────┼──────┼────────┼──────┤
│ 一 │白色粉末          │麻醉藥劑Ket │合計淨重一二八九│十包        │
│    │                  │amine之成分 │．三四公克（包裝│            │
│    │                  │            │重一九．一六公克│            │
│    │                  │            │ ）             │            │
└──┴─────────┴──────┴────────┴──────┘
附表三：
┌──┬─────────┬──────┬────────┬──────┐
│編號│ 物  品  名  稱   │所含成分    │重            量│ 備     註  │
├──┼─────────┼──────┼────────┼──────┤
│ 一 │白色粉末          │麻醉藥劑Ket │合計淨重一六七七│十三包      │
│    │                  │amine之成分 │．二四公克（包裝│            │
│    │                  │            │重二五．九七公克│            │
│    │                  │            │ ）             │            │
└──┴─────────┴──────┴────────┴──────┘


司法院資訊處製作；財團法人民間司法改革基金會備份。
